臺灣高等法院刑事判決
108年度上易字第2523號
上  訴  人  臺灣新竹地方檢察署檢察官
被      告  林璟暉



上列上訴人因被告犯竊盜案件，不服臺灣新竹地方法院108年度
易字第860號，中華民國108年11月18日第一審判決（起訴案號：
臺灣新竹地方檢察署108年度偵字第7389號），提起上訴，本院
判決如下：
    主  文
原判決撤銷。
林璟暉犯竊盜罪，處有期徒刑陸月，如易科罰金，以新臺幣壹仟
元折算壹日。
未扣案之新臺幣肆拾伍萬元沒收，於全部或一部不能沒收或不宜
執行沒收時，追徵其價額。
    事  實
一、林璟暉前於民國106年8月至107年11月間，任職址設新竹縣○
    ○鄉○○○路0號之旭德科技股份有限公司（下稱旭德公司）設
    備課技術師，因此熟悉旭德公司廠房設施，竟意圖為自己不
    法之所有，基於侵入他人建築物及竊盜之犯意，於108年4月
    5日晚間7時33分許，乘晚班員工刷卡開啟上開公司廠區管制
    門禁時，尾隨其後並手持塑膠空桶1個進入廠房之建築物，
    先自2樓庫房內徒手竊取20公升塑膠桶2個後，再至該公司載
    板廠區5樓盛裝氫化亞金鉀溶液3桶共40公升，得手後於翌日
    凌晨2時33分許離開廠房。嗣於同年4月6日上午7時許，在新
    竹縣湖口工業區附近，將上開竊得溶液以新臺幣（下同）45
    萬元變賣予貴金屬回收業者。
二、案經旭德公司訴請新竹縣政府警察局竹北分局報告臺灣新竹
    地方檢察署檢察官偵查起訴。 
    理  由
一、按刑事訴訟法第159條之5立法意旨，在於確認當事人對於傳
    聞證據有處分權，得放棄反對詰問權，同意或擬制同意傳聞
    證據可作為證據，屬於證據傳聞性之解除行為，如法院認為
    適當，不論該傳聞證據是否具備刑事訴訟法第159條之1至第
    159條之4所定情形，均容許作為證據，不以未具備刑事訴訟
    法第159條之1至第159條之4所定情形為前提。此揆諸「若當
    事人於審判程序表明同意該等傳聞證據可作為證據，基於證
    據資料愈豐富，愈有助於真實發見之理念，此時，法院自可
    承認該傳聞證據之證據能力」立法意旨，係採擴大適用之立
    場。蓋不論是否第159 條之1至第159條之4所定情形，抑當
    事人之同意，均係傳聞之例外，俱得為證據，僅因我國尚非
    採澈底之當事人進行主義，故而附加「適當性」之限制而已
    ，可知其適用並不以「不符前四條之規定」為要件（最高法
    院104 年度第3 次刑事庭會議決議參照）。經查，本件以下
    所引用之供述或非供述證據，檢察官對各該證據方法之證據
    能力，迄至言詞辯論終結前均未聲明異議，被告林璟暉則未
    到庭，然於原審亦未爭執證據能力，本院審酌上開供述或非
    供述等證據資料製作時之情況，無不當取供及證明力明顯過
    低之瑕疵，認以之作為證據應屬適當，揆諸前開規定，認前
    揭證據資料有證據能力。
二、上揭事實，業據被告於警詢、偵查及原審審理中坦承不諱，
    且有證人即告訴代理人林立弘、證人即貴金屬回收業者姚立
    煒於警詢中之證述在卷可佐（108年度偵字第7389號卷〈下稱
    偵查卷〉第9至11頁、第61至63頁），並有技術員簡歷表、人
    事基本資料、旭德科技含金溶液損失說明、氫化亞金鉀使用
    指南、被告入侵廠區時間表、監視器錄影翻拍照片8張及被
    告手機資訊數位鑑識還原照片2張在卷可佐（偵查卷第20至2
    1頁、第27至31頁、第32至36頁、第72頁），被告上揭自白
    核與事實相符，堪信為真實。本案事證明確，被告犯行堪以
    認定，應予依法論科。
三、論罪
  ㈠按行為後法律有變更者，適用行為時之法律，但行為後之法
    律有利於行為人者，適用最有利於行為人之法律，刑法第2
    條第1項定有明文。查被告行為後，刑法第320條第1項於108
    年5月29日修正公布，並自同年月31日生效。修正前之刑法
    第320條第1項法定刑原為「5年以下有期徒刑、拘役或500元
    以下罰金」，修正後變更為「5年以下有期徒刑、拘役或50
    萬元以下罰金」，經比較其新舊法結果，修正後之法定刑較
    修正前之規定為高，顯見修正後之規定無較有利於被告之情
    形，依刑法第2條第1項前段規定，自應適用修正前之刑法第
    320條第1項規定處斷。
  ㈡另按刑法第2條第1項所稱「行為後法律有變更者」，包括犯
    罪構成要件有擴張、減縮，或法定刑度有變更等情形。故行
    為後應適用之法律有上述變更之情形者，法院應綜合其全部
    罪刑之結果而為比較適用。惟若新、舊法之條文內容雖有所
    修正，然其修正內容與罪刑無關，僅為文字、文義之修正、
    條次之移列，或將原有實務見解及法理明文化等無關有利或
    不利於行為人之情形，則非屬上揭所稱之法律有變更，亦不
    生新舊法比較之問題，而應依一般法律適用原則，逕行適用
    裁判時法。故行為後法律若有修正，不論是否涉及前揭法律
    變更，抑或僅係無關行為人有利或不利事項之修正，法院應
    綜合法律修正之具體內容，於理由內說明有無刑法第2條第1
     項所規定「行為後法律有變更」之情形及應適用之法律，
    始屬適法（最高法院107年度台上字第4438號判決參照）。
    查被告行為後，刑法第306條雖於108年12月25日公布修正，
    於同年月27日施行，惟修正後之規定係依刑法施行法第1條
    之1第2項前段規定將罰金提高30倍，亦即將原本之銀元300
    元，修正為新臺幣9千元，其修正之結果不生有利或不利於
    行為人之情形，自非法律變更，當亦不生新舊法比較之問題
    ，而應依一般法律適用原則，逕行適用裁判時法。
  ㈢核被告所為，係犯修正前刑法第320條第1項之竊盜罪、刑法
    第306條第1項之侵入建築物罪。被告無故侵入告訴人之廠房
    以竊取財物，乃基於同一犯罪決意，且時間密接，地點相同
    ，行為有局部同一，在法律評價上仍屬一行為，被告以一行
    為同時觸犯上開2罪，為想像競合犯，應依刑法第55條之規
    定，從較重之竊盜罪處斷。
四、撤銷改判部分
  ㈠原審經審理結果，認被告所為，係犯修正前刑法第320條第1
    項竊盜罪、刑法第306條第1項之侵入建築物罪，事證明確，
    據以論罪科刑，固非無見。惟查：1.按刑罰之量定，固屬法
    院自由裁量之職權行使，惟刑事審判之量刑，旨在實現刑罰
    權之分配的正義，故法院對科刑判決之被告量刑，應符合罪
    刑相當原則，使罰當其罪，以契合人民之法律感情。此所以
    刑法第57條明定科刑時應審酌一切情狀，尤應注意該條所列
    各款情形，以為科刑輕重之標準。法院行使此項職權時，除
    應審查被告是否符合量刑之法定要件外，仍應受比例原則與
    平等原則等一般法律原則之支配，以期達成客觀上之適當性
    、相當性與必要性之價值要求（最高法院95年度台上字第17
    79號判決意旨參照）。查被告被告利用其曾任職於旭德公司
    ，因而熟悉廠房之機會，無故侵入該廠房建築物，竊取40公
    升氫化亞金鉀溶液，變賣獲得45萬元，其竊取之物品價值甚
    高，犯罪情節非輕，參以被告於警詢中自陳前曾多次以相同
    方法竊取氫化亞金鉀溶液，迄今獲利約200至250萬元等節（
    偵查卷第52頁），此雖事屬被告另案竊盜犯行，而與本案無
    關，然仍足以顯示被告之惡性重大，且被告迄今未與告訴人
    達成和解賠償其損失或取得諒解，因認原審僅量處有期徒刑
    3月，實屬過輕，客觀上並非適當，而有違罪刑相當之原則
    。2.按犯罪所得，屬於犯罪行為人者，沒收之。但有特別規
    定者，依其規定，刑法第38條之1第1項定有明文，上述規定
    旨在避免被告因犯罪而坐享犯罪所得，故以犯罪所得仍為被
    告所有為沒收要件。查被告竊得之氫化亞金鉀溶液3桶（共4
    0公升），業經變賣予貴金屬回收業者，此為原判決認定在
    卷（原判決引用之檢察官起訴書中犯罪事實欄已載明），則
    上開竊得物品固屬犯罪所得，然已非被告所有，自無從依刑
    法第38條之1第1項規定諭知沒收，原判決逕依前揭規定宣告
    「未扣案之犯罪所得氫化亞金鉀溶液參桶（共肆拾公升，價
    值新臺幣肆拾伍萬元），於全部或一部不能沒收或不宜執行
    沒收時，均追徵其價額」，自有未當。檢察官上訴指摘原判
    決量刑過輕，為有理由，自應由本院予以撤銷改判。
  ㈡爰審酌被告前無犯罪科刑紀錄，此有本院被告前案紀錄表1份
    在卷可稽，其正當壯年，不思以正當方式賺取金錢，為貪圖
    私利，利用前曾任職於旭德公司，因而熟悉廠房之機會，無
    故侵入該廠房建築物，竊取40公升氫化亞金鉀溶液，變賣所
    得達45萬元，其竊取之物品價值甚高，犯罪情節非輕，參以
    被告於警詢中自陳前曾多次以相同方法竊取旭德公司之氫化
    亞金鉀溶液，迄今獲利約200至250萬元等節（偵查卷第52頁
    ），此雖事屬被告另案竊盜犯行，而與本案無關，然仍足以
    顯示被告之惡性重大，且被告迄今未與告訴人達成和解，賠
    償其損失或取得諒解，兼衡被告犯罪之動機、目的、手段、
    於警詢中自陳大學畢業之智識程度、平日需撫養母親及小孩
    之生活狀況（偵查卷第37頁、第42頁）及犯罪後坦承犯行之
    態度等一切情狀，量處如主文第2項所示之刑，並諭知易科
    罰金之折算標準。
  ㈢沒收
   1.按犯罪所得，屬於犯罪行為人者，沒收之。於全部或一部不能沒收，或不宜執行沒收時，追徵其價額。犯罪行為人以外之自然人、法人或非法人團體，因下列情形之一取得犯罪所得者，亦同：一、明知他人違法行為而取得。二、因他人違法行為而無償或以顯不相當之對價取得。三、犯罪行為人為他人實行違法行為，他人因而取得。第1項、第2項之犯罪所得，包括違法行為所得、其變得之物或財產上利益及其孳息，刑法第38條之1第1項、第2項、第4項定有明文。上述規定旨在避免被告因犯罪而坐享犯罪所得，顯失公平正義，而無法預防犯罪，故應將屬於犯罪行為人所有，而因犯罪而直接、間接所得，或因犯罪所生之財物及相關利益，均沒收之。又於犯罪行為人將其犯罪所得轉予第三人情形，為避免犯罪行為人或第三人因而坐享犯罪所得，乃擴大沒收之主體範圍，第三人若非出於善意之情形，而有前條第2項各款情形亦應予沒收。因而倘犯罪所得已非被告所有，復查無第三人有前揭條文第2項所定之情形，自不得諭知沒收犯罪所得，惟被告因此獲得變得之物或財產上利益及其孳息，為其犯罪間接所得，仍應依刑法第38條之1第4項規定宣告沒收。
   2.被告竊得之氫化亞金鉀溶液40公升，固屬其犯罪所得，然
     被告業以45萬元價格販賣予不知情之資源回收業者一節，
     為被告於偵查中供述在卷（偵查卷第99頁反面），證人即
     資源回收業者姚立煒於警詢中亦證述：伊於108年4月6日，
     在湖口工業區附近與被告碰面，被告提3桶（20公升2個及1
     5公升1個），總重約40公升廢水交給伊，這是兩人第一次
     交易等語在卷（偵查卷第62頁），堪信被告上揭供述為真
     實可採，則被告竊得之氫化亞金鉀溶液40公升業已變賣，
     非屬被告所有，卷內亦查無證據證明姚立煒取得上開物品
     ，有刑法第38條之1第2項所定情形，自無從宣告沒收本案
     犯罪所得即氫化亞金鉀溶液40公升，然被告因變賣上開犯
     罪所得，取得45萬元，為其所有且屬變得之財產，爰依刑
     法第38條之1第4項規定宣告沒收，並依同法第3項規定，於
     全部或一部不能收或不宜執行沒收時，追徵其價額。
   3.警方於108年5月3日，前往新竹縣○○鄉○○○街00號5樓被告住
     處執行搜索，扣得行動電話1支，尚查無證據足認與本案有
     關連性，爰不予宣告沒收，併此敘明。
五、被告經本院合法傳喚，無正當之理由不到庭，爰不待其陳述
    ，逕以一造辯論而為判決。
據上論斷，應依刑事訴訟法第369條第1項前段、第364條、第371
條、第299條第1項前段，修正前刑法第320條第1項、刑法第306
條第1項、第55條、第41條第1項前段、第38條之1第3項、第4項
，判決如主文。
本案經檢察官陳興男提起公訴，檢察官林鳳師提起上訴，檢察官
楊淑芬到庭執行職務。
中　　華　　民　　國　　109 　年　　3 　　月　　12　　日
                  刑事第十九庭  審判長法　官  曾淑華
                                      法　官  王美玲
                                      法　官  俞秀美
以上正本證明與原本無異。
不得上訴。
                                      書記官  呂修毅
中　　華　　民　　國　　109 　年　　3 　　月　　13　　日